臺灣彰化地方法院交通事件裁定　　　　100年度交聲字第899號
原處分機關　交通部公路總局臺中區監理所彰化監理站
即移送機關
異　議　人
即受處分人　李建龍
上列受處分人因違反道路交通管理處罰條例案件，對於交通部公
路總局臺中區監理所彰化監理站中華民國100年3月15日所為之處
分（原處分案號：彰監四字第裁64-I00000000號）聲明異議，本
院裁定如下：
    主    文
原處分撤銷。
李建龍不罰。
    理    由
一、原處分意旨略以：異議人即受處分人李建龍（下稱異議人）
    於民國99年11月8日上午8時26分許，駕駛秀傳醫療財團法人
    彰濱秀傳紀念醫院所有車牌號碼4087—UD號救護車（內無病
    患），行經彰化縣鹿港鎮○○路○段198巷口時貿然闖紅燈，
    經彰化縣警察局鹿港分局頂番派出所員警掣單舉發，經原處
    分機關以前揭違規行為，係違反道路交通管理處罰條例第53
    條第1項及63條第1項之規定，裁罰鍰異議人新臺幣2700元，
    並記違規點數3點。
二、聲明異議意旨略以：異議人駕駛上開救護車，當日執行完勤
    務正緩慢返回醫院途中，突然接獲醫院線報，院內需用救護
    車，伊於是開啟大燈、警示燈及警笛欲趕回醫院，行經彰化
    縣鹿港鎮○○○段198巷口前闖紅燈而發生事故，並經員警處
    理後，為警開單舉發，惟異議人當時有請醫院主管調出當日
    出勤紀錄，寄回申訴，但員警堅持當時車上無病人為由堅持
    告發，讓異議人十分困擾，當時醫院線報並無告知該名病患
    狀況為何，異議人係基於救護之目的而違規，爰依法聲明異
    議，請求撤銷原處分等語。
三、按法院受理交通事件，準用刑事訴訟法之規定，其處理辦法
    ，由司法院會同行政院定之，道路交通管理處罰條例第89條
    定有明文。又按聲明異議案件之處理，除準用刑事訴訟法有
    關規定外，依道路交通案件處理辦法之規定處理之，道路交
    通案件處理辦法第4條第1項亦定有明文。上開條例給予當事
    人申辯及提出證據之機會，符合正當法律程序，與憲法第16
    條保障人民訴訟權之意旨並無抵觸，有司法院大法官會議解
    釋釋字第418號解釋文可參。再按被告未經審判證明有罪確
    定前，推定為無罪，犯罪事實應依證據認定之，無證據不得
    認定犯罪事實，刑事訴訟法第154條亦分別定有明文。而「
    認定犯罪事實所憑之證據，雖不以直接證據為限，間接證據
    亦包括在內，然而無論直接證據或間接證據，其為訴訟上之
    證明，須於通常一般之人均不致有所懷疑，而得確信其為真
    實之程度者，始得據為有罪之認定，倘其證明尚未達到此一
    程度，而有合理之懷疑存在而無從使事實審法院得有罪之確
    信時，即應由法院為諭知被告無罪之判決」，最高法院亦著
    有76年臺上字第4986號判例可資參照。是揆諸前開說明，法
    院於審理行為人違反道路交通管理處罰條例案件，當踐行完
    畢調查證據之程序後，為事實之認定時，如就原處分機關所
    認定之行為人違規之事實仍有合理之訴訟上懷疑，而無法確
    信行為人確有該當於道路交通管理處罰條例各該處罰條文之
    構成要件事實時，此際即應依訴訟上之待證事實「倘有懷疑
    ，則從被告之利益作解釋」之證據法則，作對受處分人有利
    之認定。又按「違反行政法上義務之行為非出於故意或過失
    者，不予處罰」，行政罰法第7條第1項定有明文，故人民違
    反法律上之義務而應受行政罰之行為，若法律無特別規定時
    ，雖不以出於故意為必要，仍須以過失為其責任條件，蓋現
    代國家基於「有責任始有處罰」之原則，對於違反行政法上
    義務之處罰，應以行為人主觀上有可非難性及可歸責性為前
    提，如行為人主觀上並非出於故意或過失情形，係無可非難
    性及可歸責性而應不予處罰。再者，現代民主法治國家對於
    行為人違反行政法上義務欲加以處罰時，應由國家負證明行
    為人有故意或過失之舉證責任，方為保障人權之進步立法，
    此亦有司法院大法官會議解釋釋字第275五號解釋文及首揭
    行政罰法第七條第一項規定暨立法理由可參。由上開說明可
    知，法院就違反道路交通管理處罰條例之案件，對於據以認
    定行為人違規之事實及證據，仍應依積極證據認定之，不得
    僅憑警察機關員警逕行開立之舉發違反道路交通管理事件通
    知單及主管機關違反道路交通管理事件裁決書，即推定受處
    分人有道路交通違規之事實。又按因避免自己或他人生命、
    身體、自由、名譽或財產之緊急危難而出於不得已之行為，
    不予處罰，行政罰法第13條前段定有明文。
四、經查：
  (一)異議人於上開時、地，駕駛上開車牌號碼4087—UD號救護車
    闖越紅燈之情事，經員警舉發異議人有「闖紅燈」違規，並
    以彰警交字第I00000000號舉發違反道路交通管理事件通知
    單舉發，為異議人所不否認，且據證人即舉發違規警員林廷
    翰於本院訊問時具結證述明確，此有本院100年5月30日訊問
    筆錄、彰化縣警察局彰警交字第I00000000號舉發違反道路
    交通管理事件通知單各1份附卷可稽，是異議人之上開違規
    事實足堪認定。
  (二)本件異議人自始堅稱：當天一開始伊是載一名患者，該病患
    病情惡化要回家拔管斷氣，載該名病患路上沒有發生任何事
    故，之後一開車要回醫院慢慢開沒有閃警示燈，是突然接到
    醫院通知要用車，通知伊要去安養中心接病人，當時醫院沒
    有跟伊講這個病人的狀況，要伊先回醫院載一名醫護人員後
    再到安養中心載運該名病患等語，並提出轉診救護紀錄表2
    紙、救護車裝備標準及管理辦法1份等資料附卷供佐；又異
    議人闖紅燈之時間、地點，亦與上揭回程時間、路線確屬相
    符，本件彰化縣警察局舉發違反道路交通管理事件通知單之
    違規事實亦記載：「闖紅燈（紅燈直行）」等語，此有彰化
    縣警察局舉發違反道路交通管理事件通知單1紙、道路交通
    事故現場圖、調查報告表(一)、(二)、異議人及證人葉韻諺之道
    路交通事故訪談紀錄表各1份、現場照片8張在卷可稽，則衡
    諸常情，本件異議人所提出99年11月8日關於病患黃國雄的
    轉診救護紀錄表記載為：「急救處置：無…生命徵象：離開
    轉出醫院時間：10時29分；意識狀況：清：呼吸：24次／分
    ；脈搏：101次／分；血壓：117/71mmHg；格拉斯哥昏迷指
    數（葛氏）：E4V5M6。到達轉入醫院後：10時45分；意識狀
    況：清：呼吸：26次／分；脈搏：133次／分；血壓：84/57
    mmHg；格拉斯哥昏迷指數（葛氏）：E4V5M6。」等情，應認
    該名病患黃國雄之病況確有因時間之經過而產生若干變化，
    故異議人既非醫療專業人士，且係在外結束其他勤務後突然
    接獲醫院線上通報，其若非遭遇急難狀況欲爭取緊急求護時
    間，應無故意或過失甘冒自身風險，而故意闖越紅燈，導致
    自身所駕駛救護車發生交通事故之理，足證異議人所言非虛
    ，應可採信。是異議人主觀上既為趕赴載送病況不穩定之病
    患黃國雄至醫院就診，以避免其身體、健康發生不測之危難
    ，而不得已始違規闖越紅燈，應符合前揭行政罰法第13 條
    前段所定緊急避難之要件，而應不予處罰。
  (三)另按「消防車、救護車、警備車及工程救險車執行任務時，
    得不受前項行車速度之限制，且於開啟警示燈及警鳴器執行
    緊急任務時，得不受標誌、標線及號誌指示之限制」、但應
    依規定裝置明顯警示標識」、「本法所稱緊急醫療救護，包
    括下列事項：一、緊急傷病或大量傷病患之現場緊急救護及
    醫療處理」、「本法用詞，定義如下：一、緊急傷病：指具
    有急性及嚴重性症狀，如未即時給予醫療救護處理，將導致
    個人健康、身體功能嚴重傷害或身體器官機能嚴重異常之傷
    病」，道路交通安全規則第93條第2項、緊急醫療救護法第3
    條第1款、同法施行細則第2條第1款分別定有明文，換言之
    ，救護車執行緊急醫療救護，並非如同處理員警係以該救護
    車上有無載運病患為裁處要件，而須審酌病患情況是否具有
    急性及嚴重性症狀，如未即時給予醫療救護處理，將導致個
    人健康、身體功能嚴重傷害或身體器官機能嚴重異常之傷病
    等情況為判斷，然其執勤之緊急情事存在與否，仍應由主張
    免責之救護車即受罰主體充分主張並舉證證明之，而本件異
    議人所提出99年11月8日的轉診救護紀錄表關於病患黃國雄
    之處置項目為：「急救處置：無。…」等情，堪認病患黃國
    雄非屬罹緊急傷病，否則，事後接替救護車醫護人員豈有不
    為任何急救處置之行為，客觀上應認異議人駕駛上開救護車
    執行之病患轉診勤務，並無異議人所辯之前開緊急醫療救護
    情況存在，併此敘明。
五、原處分機關認為受處分人闖紅燈違規事證明確，而依道路交
    通管理處罰條例第53條第1項規定，裁決處罰鍰2700元，並
    依同條例第63條之規定記違規點數3點，固非無見，然並未
    注意行政罰上亦有緊急避難此一阻卻違法事由之適用。本件
    異議人之闖紅燈行為，因合於緊急避難要件而得以阻卻違法
    ，已如前述，原處分機關未予詳查，遽予對異議人裁罰，容
    有未洽。本件異議為有理由，爰將原處分撤銷，另為異議人
    不罰之諭知，以期適法，並保障人民權益。
六、據上論斷，應依道路交通管理處罰條例第87條第2項、道路
    交通事件處理辦法第19條前段，裁定如主文。
中    華    民    國   100    年    7     月    25    日
                            交通法庭  法  官  郭玄義
以上正本證明與原本無異。
如不服本裁定，應於裁定送達後5日內，向本院提出抗告狀（須
附繕本）。
中    華    民    國   100    年    7     月    25    日
                                      書記官  林婷儀